臺灣基隆地方法院刑事判決　　　　　　　　　　　　　九十一年度訴字第四六七號
　　公　訴　人　臺灣基隆地方法院檢察署檢察官
　　被　　　告　丁○○
　　指定辯護人　義務辯護人林淑惠
右列被告因違反懲治走私條例案件，經檢察官提起公訴（九十年度偵字第一三七三、
二五二八號），本院判決如左：
    主  文
丁○○共同私運管制物品進口逾公告數額，處有期徒刑壹年；緩刑年。扣案之「
DAVIDOFF CLASSIC」牌洋菸陸仟貳佰伍拾條、「DAVIDOFF LIGHTS」牌洋菸伍仟條、
仿冒「MILD SEVEN」牌洋菸壹仟玖佰陸拾捌條、仿冒之「Silver Starlet」洋菸壹仟
玖佰壹拾條、仿冒「峰MI-NE」牌洋菸捌佰陸拾條均沒收。
    事  實
一、丁○○與姓名年籍不詳之成年男子「黃永順」，明知「MILD SEVEN」、「峰」及
    「MI-NE」、「Seven Stars」之商標名稱及圖樣，係經甲○‧日本香煙產業股份
    有限公司向主管機關經濟部中央標準局（現改制為智慧財產局）申請註冊登記，
    取得商標專用權，指定使用於各種煙、煙草、煙絲、捲煙、雪茄煙、濾嘴香煙等
    商品（商標專用期間均經延展至九十五年六月三十日）上，在專用期間內，未經
    該等商標專用權人之同意或授權，不得於上開同一商品或類似商品，使用相同或
    近似於此等註冊商標之圖樣，並不得輸入；且明知洋菸係行政院七十九年公告之
    管制進口物品。丁○○與黃永順竟共同基於意圖販賣而輸入侵害商標專用權之商
    品及私運管制物品進口逾公告數額之犯意聯絡，先由張俊峰於九十年二月中旬某
    日向不知情之聲華音響有限公司（以下簡稱聲華公司）訂購型號「ＣＳ—八六八
    」之音箱一百組及型號「Ｓ—八六八」號音箱八十對，並佯稱其已另行購買之三
    百組類似型號「ＣＳ—八六八」之音箱散貨欲與該批聲華公司產製之音箱併櫃進
    口，事先取得聲華公司之同意，由丁○○自行訂製外包裝標示有聲華公司商標之
    紙箱三百箱，而由黃永順在大陸地區將仿冒前述「MILD SEVEN」、「峰MI-NE」
    商標之洋菸、標示有仿冒前開專用商標圖樣之「Silver Starlet」洋菸及「DAVI
    DOFF CLASSIC」牌、「DAVIDOFF LIGHTS」牌等未稅洋菸裝入上開丁○○訂製之
    三百只標示有聲華公司商標之音箱紙箱中封妥，再由丁○○運至大陸地區廣東省
    虎門縣，交由不知情之聲華公司廣東辦事處人員併與上開訂購之音箱一起裝櫃，
    借由聲華公司之名義運往臺灣，企圖利用與聲華公司訂購之音箱併櫃機會夾帶前
    述仿冒及未稅洋菸矇混通關。該貨櫃經由香港於九十年三月十七日起運，於九十
    年三月二十一日運抵基隆港後卸置於中華貨櫃集散站；嗣經聲華公司委託不知情
    之永心報關行於九十年三月二十一日向基隆關稅局投單申報自大陸進口四十呎貨
    櫃（櫃號：YTLU 0000000號）一只內裝音箱一批（報單號碼：AA/90/1516/0050
    號），經基隆關稅局人員會同永心報關行職員乙○○於九十年三月二十二日上午
    在中華貨櫃集散站抽查該只貨櫃時，當場查獲夾藏之「DAVIDOFF CLASSIC」牌洋
    菸六千二百五十條、「DAVIDOFF LIGHTS」牌洋菸五千條、仿冒「MILD SEVEN」
    牌洋菸一千九百六十八條、仿冒之「Silver Starlet」洋菸一千九百一十條、仿
    冒「峰MI-NE」牌洋菸八百六十條，完稅價格總計為新台幣（下同）三百四十五
    萬七千三百二十一元，始得悉上情。
二、案經甲○．日本香煙產業股有限公司告訴及法務部調查局航業海員調查處移送由
    臺灣基隆地方法院檢察署檢察官偵查起訴。
    理  由
一、訊據被告丁○○固坦承伊於九十年二月二十八日書立訂購單向聲華公司採購型號
    「ＣＳ—八六八」之音箱一百組及型號「Ｓ—八六八」號音箱八十對，並另取得
    聲華公司之同意後自行訂製外包裝標示有聲華公司商標之紙箱三百箱，與上開音
    箱併櫃由聲華公司代為交運進口之事實，惟矢口否認有何前揭犯行，辯稱：伊於
    九十年三月一日在大陸地區向年籍不詳之成年男子「黃永順」訂購三百箱之音箱
    ，並要求黃永順以聲華公司的商標裝箱後送至廣東省虎門縣，由伊於同年三月六
    日或七日在虎門驗貨無誤後，再將該三百箱音箱送至聲華公司之廣東辦事處併櫃
    運送至臺灣，伊不知為何併櫃進口後在基隆關查驗出箱子內是洋菸云云。經查：
  (一)本件經查獲之「DAVIDOFF CLASSIC」洋菸六千二百五十條、「DAVIDOFF LIGHTS
    」洋菸五千條、仿冒「MILD SEVEN」洋菸一千九百六十八條、仿冒「Silver St-
    arlet」洋菸一千九百一十條、仿冒「峰MI-NE」洋菸八百六十條，緝獲時之完稅
    價格經關稅總局驗估處查核共計三百四十五萬七千三百二十一元之事實，有財政
    部基隆關稅局九十年五月二十一日基普進字第九○一○三二四七號函一份在卷可
    佐，顯已逾越行政院以七十九年度臺財字第六一八一號函公告之「懲治走私條例
    公告管制物品項目及其數額」丙項第一款之完稅價格不得超過十萬元之規定，為
    懲治走私條例第二條第一項所稱之管制物品，殆屬無疑。
  (二)「MILD SEVEN」、「峰MI-NE」、「Seven Stars」之商標名稱及圖樣，業經商標
    專用權人即告訴人甲○．日本香煙產業股份有限公司向主管機關經濟部中央標準
    局（現改制為智慧財產局）申請註冊，經核准而取得指定使用於各種煙、煙草、
    煙絲、捲煙、雪茄煙之上，且其專用權期限迄未到期等情，有經濟部中央標準局
    商標註冊證暨異動內容影本各一份份在卷可憑，是上開商標之名稱及圖樣皆為告
    訴人公司專用，堪可認定；而扣案之「MILD SEVEN」洋菸菸包上之英文字母「
    ZKOT」及鋼模數字「43293」、扣案之「MI-NE」洋菸菸包上之英文字母「ZKOT
    」及鋼模數字「703134」、扣案之「Silver Starlet」洋菸菸包上之英文字母「
    ZKOT」及鋼模數字「0000000」，與告訴人甲○．日本香煙產業股份有限公司之
    製造廠字碼不符，亦有傑太日煙國際股份有限公司鑑定報告書一份在卷可按。上
    開扣案之仿冒「MILD SEVEN」洋菸、仿冒「Silver Starlet」洋菸及仿冒「峰
    MI-NE」洋菸與真品已有上開差異，且既在大陸地區大量裝箱，而該等洋菸之真
    品並非在大陸地區所產製，自堪認將該等仿冒洋菸裝箱矇混私運者實已明知其為
    仿品。
  (三)證人於本院審理中經交互詰問程序所呈現之證言：(1)證人即聲華公司負責人戊○○證稱：聲華公司與被告有多年的生意往來，伊已提出部分之出貨單供參（附於
    偵卷第四十至四十五頁），從未有糾紛，被告在九十年二月中旬向伊訂購音箱一
    批，並指定型號為「ＣＳ—八六八」及「Ｓ—八六八」二種，該次的訂貨量較大
    ，被告要求聲華公司直接出貨給被告，同時稱其另外購得一批庫存貨三百箱，要
    併櫃進口至臺灣；伊因本次出貨量較大，故要求被告在出貨前先行出具訂購單，
    被告並填載日期為九十年二月二十八日；又被告說該另購得之三百箱音箱與聲華
    公司之產品類似，徵得伊之同意使用聲華公司之型號及商標；併櫃之過程係聲華
    公司自湖南工廠將該公司生產之音箱運至聲華公司之廣東辦事處裝櫃，被告另將
    該三百箱已裝箱之音箱自行運至裝櫃處，聲華公司之裝櫃人員並不拆驗被告併櫃
    之貨物，並且聲華公司之產品先到先上櫃，被告併櫃之貨物後上櫃。(2)證人即永
    心報關行現場工作人員乙○○證稱：本件進口貨櫃之資料是由聲華公司委託永心
  報關行投單報關，聲華公司已經委託永心報關行達十餘年之時間，當日查驗貨櫃
    時伊在中華貨櫃場會同查驗，同屬型號「ＣＳ—八六八」音箱之包裝紙箱已有不
    同，且在查驗之前，包裝紙箱均無被開拆之痕跡，該批洋菸是在櫃門內之第三層
    箱子即被查出，而該只貨櫃可裝約三十多層箱子。(3)證人即法務部調查局航業海
    員調查處犯罪調查組長丙○○證稱：被告在法務部調查局航業海員調查處詢問時
    曾提到「黃永順」其人是臺灣高雄人，被告在大陸所結識，年約三十餘歲，經該
    調查處查核姓名為「黃永順」者之入出境資料共三筆（提出入出境資料共三份在
    卷可考），惟均無與被告所稱之人相符者。
  (四)上開證人戊○○之證詞，除與被告供述一致者外，另有被告自書之訂購單影本一
    紙在卷可佐（偵卷第九頁）；又證人乙○○證稱該查獲洋菸係在櫃門內第三層即
    查獲、紙箱為原封未經開拆，與證人戊○○所證稱聲華公司自產貨物先上櫃、被
    告併櫃之貨物後上櫃、聲華公司人員於裝櫃時並未驗被告併櫃之貨品之情互核相
    符；且被告自八十九年七月五日入境後，於九十年三月一日出境，復於九十年三
    月八日入境，有被告之「旅客入出境紀錄查詢表」一紙在卷可憑，與證人戊○○
    所證述被告於九十年二月中旬訂貨、於九十年二月二十八日書立上開訂購單之時
    間相符；是證人戊○○之證詞核與事證相符，可堪採信。被告既已於九十年二月
    間向聲華公司訂購音箱、徵得聲華公司同意使用其商標及要求併櫃運送另批音箱
    產品，卻辯稱伊係於同年三月一日始認識「黃永順」其人並向其購得音箱一批，
    顯然時間倒置，況被告若與「黃永順」其人有大量音箱商品之買賣，卻完全無該
    人及該筆交易資料，其謬顯然，所辯自不足採。
  (五)此外，復有進口報單、基隆關稅局扣押貨物、運輸工具收據及搜索筆錄各一份、
    被告販售香菸收據影本二紙附卷可佐，本件事證明確，被告犯行洵堪認定，應依
    法論科。
二、核被告所為，係犯懲治走私條例第二條第一項之私運管制物品進口逾公告數額罪
    、商標法第六十三條之意圖販賣而輸入仿冒商標商品罪。查行政院固已於九十年
    十二月二十七日，以臺九十財字第０七五０八三─三號函令公告自九十一年一月
    一日起，刪除「管制物品項目及其數額」之丙項第一款「菸、酒、捲菸紙」之管
    制項目，惟按刑法第二條所謂之「法律」變更及刑事訴訟法第三百零二條第四款
    所謂犯罪後之「法律」，均係指有關刑罰之法律變更而言，刑罰法令以外之法律
    變更及事實變更，均非此處之法律變更，自無上開刑事法規之適用。行政院關於
    管制物品之變更公告，屬行政上為適應當時情形所為之事實變更，並非有關刑罰
    之法律有所變更，是其效力自僅及於公告以後之行為，而無溯及既往之效力，從
    而，被告於公告以前私運前揭未稅洋菸進口逾公告數額之行為，自仍有懲治走私
    條例第二條第一項規定之適用（司法院大法官解釋第一０三號可資參照）；再查
    ，被告於九十年三月間私運管制物品進口逾公告數額，被告行為後，原懲治走私
    條例第二條第一項：「私運管制物品進口、出口逾公告數額者，處七年以下有期
    徒刑，得併科新臺幣二十萬元以下之罰金」，業於九十一年六月二十六日修正公
    布為第二條第一項：「私運管制物品進口、出口逾公告數額者，處七年以下有期
    徒刑，得併科新臺幣三百萬元以下罰金」。比較新、舊法之結果，以適用舊法較
    有利於被告，自應適用九十一年六月二十六日修正前之懲治走私條例二條第一項
    之規定以論被告之刑責，合先敘明。被告與不詳年籍成年男子「黃永順」間，有
    犯意之聯絡及行為之分擔，皆為共同正犯。被告利用不知情之聲華公司、永心報
關行以遂其私運管制物品進口之行為，為間接正犯。被告以一運輸進口之行為，
    分別犯修正前懲治走私條例第二條第一項之私運管制物品進口逾公告數額罪及商
    標法第六十三條之意圖販賣而輸入仿冒商標商品罪，觸犯構成要件不相同之罪名
    ，為想像競合犯，應依刑法第五十五條之規定，從一重之私運管制物品進口逾公
    告數額罪處斷。爰審酌被告意圖販賣輸入仿冒商標商品之行為，損害商標專用權
    人之營收及商譽，並足以影響交易之公平秩序，又其私運未稅洋菸之數量甚鉅，
    亦對於國家關政稅收造成莫大損害；然因「菸、酒、捲菸紙」業經行政院以上開
    公告刪除，此類走私行為終究在刑事政策上已乏處以重刑之必要性；並審酌被告
    犯罪之動機、犯罪之方法、運送走私物品之數量、犯罪後態度等一切情狀，量處
    如主文所示之刑，以示懲戒。末查，被告前未曾受有期徒刑以上刑之宣告（前宣
    告之刑業經緩刑期滿而失其效力），有臺灣高等法院檢察署刑案記錄簡覆表及臺
    灣高等法院被告全國前案紀錄表各一份附卷足稽，其因一時貪利失慮，致罹刑典
    ，現復因罹患肺癌而身成重度障礙，有台中榮民總醫院診斷證明書、心身障礙手
    冊影本各一份在卷可佐，經此次刑之教訓後，當能知所警惕，信無再犯之虞，本
    院因認其所受刑之宣告，以暫不執行為適當，併諭知緩刑，以啟自新。
三、扣案之仿冒「MILD SEVEN」牌洋菸一千九百六十八條、仿冒「Silver Starlet」
    洋菸一千九百一十條、仿冒「峰MI-NE」牌洋菸八百六十條，均係被告犯意圖販
    賣而輸入仿冒他人商標之商品罪所輸入之商品，應依商標法第六十四條之規定宣
    告沒收；又扣案之「DAVIDOFF CLASSIC」牌洋菸六千二百五十條、「DAVIDOFF
    LIGHTS」牌洋菸五千條，為被告所有，且為其供犯罪所用之物，已如前述，亦應
    依刑法第三十八條第一項第二款之規定宣告沒收。
四、據上論斷，應依刑事訴訟法第二百九十九條第一項，修正前之懲治走私條例第二
    條第一項、第十一條，商標法第六十三條、第六十四條，刑法第十一條、第二條
    第一項但書、第二十八條、第五十五條、第三十八條第一項第二款、第七十四條
    第一款，判決如主文。
本案經檢察官熊南彰到庭執行職務。
中      華      民      國    九十一    年     十二     月    二十七    日
                                臺灣基隆地方法院刑事第二庭
                                            法  官  蔡  岱  霖
右正本證明與原本無異。
對於本件判決如有不服，應於收受送達後十日內，向本院提出上訴書狀，上訴於臺灣
高等法院，並按他造當事人之人數附具繕本。
                                            書記官  許  世  賢
中      華      民      國    九十一    年     十二     月    二十七    日
附錄論罪法條
修正前之懲治走私條例第二條第一項：
私運管制物品進口、出口逾公告數額者，處七年以下有期徒刑，得併科新台幣二十萬
元以下罰金。
商標法第六十三條：
明知為前條商品而販賣、意圖販賣而陳列、輸出或輸入者，處一年以下有期徒刑、拘
役或科或併科新臺幣五萬元以下罰金。
